臺灣臺南地方法院刑事判決　　　　　　　96年度訴字第1003號
公　訴　人　臺灣臺南地方法院檢察署檢察官
被　　　告　甲○○
上列被告因違反毒品危害防制條例案件，經檢察官提起公訴（96
年度營毒偵字第288號、96年度毒偵字第1706號），被告於準備
程序期日就被訴事實為有罪陳述，本院合議庭裁定進行簡式審判
程序，判決如下：
    主  文
甲○○施用第一級毒品，累犯，處有期徒刑壹年。
    事實及理由
一、犯罪事實：甲○○前因施用毒品案件，經本院裁定送強制戒
    治，於民國91年3月14日執行完畢，並經臺灣臺南地方法院
    檢察署以91年度戒毒偵字第137號不起訴處分確定，再於上
    揭強制戒治執行完畢5年內因施用第一級毒品案件，經臺灣
    臺南地方法院檢察署以93年度營毒偵字第277號提起公訴，
    經本院於93年11月8日以93年度訴字第957號判處有期徒刑10
    月確定，於95年1月28日保護管束期滿執行完畢。詎其仍不
    知悔改，復基於反覆施用第一級毒品海洛因之集合性犯罪故
    意，自96年3、4月間某日起起至同年6月1日晚上10時止，約
    每1日1次，在其位於臺南縣白河鎮汴頭里枋子內17之2號住
    處內施用第一級毒品海洛因多次。嗣於96年6月2日10時40分
    許，經警拘提到案採尿送驗，結果呈鴉片類陽性反應，始悉
    上情。案經臺南縣警察局白河分局報告臺灣臺南地方法院檢
    察署檢察官偵查起訴。
二、本件係經被告甲○○於準備程序為有罪之表示，而經本院合
    議庭裁定以簡式審判程序加以審理，依刑事訴訟法第273條
    之2、第159條第2項之規定，不適用傳聞法則有關限制證據
    能力之相關規定；並得依同法第310條之2準用第454條之規
    定製作略式判決書（僅記載「證據名稱」），合先敘明。
三、證據名稱：
（一）被告甲○○於警詢、偵訊及本院審理時之自白。
（二）卷附長榮大學96年6月25日確認報告1份。
（三）臺南縣警察局白河分局偵辦毒品案件採尿送驗編號名冊1
      紙。
（四）卷附臺灣高等法院被告前案紀錄表、本院93年度訴字第
      957號刑事判決書各1份。
四、論罪：
（一）查海洛因屬毒品危害防制條例第2條第2項第1款所列之第
      一級毒品。故核被告所為，係犯毒品危害防制條例第10
      條第1項之施用第一級毒品罪。刑法業於94年2月2日修正
      公布，並自95年7月1日起施行，有關刪除第56條連續犯規
      定之修正理由已有「至連續犯之規定廢除後，對於部分習
      慣犯，例如竊盜、吸毒等犯罪，是否會因適用數罪併罰而
      使刑罰過重產生不合理之現象一節，在實務運用上應可參
      考德、日等國之經驗，委由學界及實務以補充解釋之方式
      ，發展接續犯之概念，對於合乎『接續犯』或『包括的一
      罪』之情形，認為構成單一之犯罪，以限縮數罪併罰之範
      圍，用以解決上述問題」之說明（刑法第56條修正理由第
      4點參照）。被告在特定期間內多次施用海洛因犯行，符
      合修正前刑法第56條所定連續犯強調「概括犯意」及「罪
      名同一」之主、客觀要件，原得依修正前刑法第56條連續
      犯之規定論以裁判上一罪，但新法已將連續犯之規定廢除
      ，而對於具有反覆實施特性、具有犯罪依賴性之犯罪行態
      者，例如吸毒，若適用數罪併罰，將使刑罰過重產生不合
      理之現象，因此實有限縮數罪併罰範圍，發展「接續犯」
      或「包括一罪」概念之必要。惟「接續犯」之成立係以時
      、空密接性為前提要件，即透過對於同一法益之同種類侵
      害行為繼續不間斷之實行，業已稀釋個別行為之獨立性，
      致使刑法評價時將之視為單一、整體之犯罪行為，以符合
      社會一般人對於行為概念之認知，並與行為人之犯罪目的
      相互結合。惟本件被告係約每1日施用第一級毒品海洛因1
      次，各次犯行間明顯可分而具有獨立性，核與前揭接續犯
      「數行為於同時同地或密切接近之時地實施」之特性並不
      相符，已難認合於「接續犯」之前提要件。依一般社會通
      念，特定犯罪行為具有反覆實施之特性，立法者於制定刑
      罰法律之初，亦已認知該種行為類型之反覆性，而有意藉
      由法條中客觀構成要件之行為要素，涵括上開具有反覆實
      施特性之數個犯罪行為，仍僅接受一次刑法之評價為已足
      ，此即學理上「包括一罪」之概念。而施用毒品犯罪通常
      極易成癮，一旦身染毒癮，即有於短時內密集施用之傾向
      ，是此種犯罪類型本身即具有反覆實施之特性，此參諸毒
      品危害防制條例對於施用毒品者，另施予觀察、勒戒或強
      制戒治等戒除毒癮之保安處分，即可自明，是以此種反覆
      多次施用毒品犯行應列入「集合犯」範疇而論以包括一罪
      。經查，被告自82年間起即犯肅清煙毒條例案件，並於89
      年起即因施用毒品案件，經執行觀察、勒戒在案，又於本
      次施用第一級毒品遭查獲，顯見被告確有施用毒品之慣行
      ，在刑法第56條連續犯規定廢除後，被告所為應論以「集
      合犯」型態，為「包括一罪」，僅受一次之刑法評價，較
      有利於被告。
（二）被告前於93年間因施用毒品案件，經臺灣臺南地方法院檢
      察署以93年度營毒偵字第277號提起公訴，經本院於93年
      11月8日以93年度訴字第957號判處有期徒刑10月確定，於
      95年1月28日保護管束期滿執行完畢，有臺灣高等法院被
      告前案紀錄表1份在卷可憑，其於刑之執行完畢後，5年內
      故意再犯本件有期徒刑以上之罪，依刑法第47條第1項規
      定，為累犯，並應加重其刑。
（三）爰審酌被告經強制戒治之處遇措施後，猶未能深切體認毒
      品危害己身之鉅，及早謀求脫離毒害之道，反而於出監出
      所後屢次再犯，未見有何警惕及悔意，自有使其接受相當
      時期監禁處遇以教化性情之必要，惟於本院審理時坦承犯
      行，犯後態度良好，且施用毒品固戕害個人健康，然未侵
      害他人權益、犯罪手段平和等一切情狀，量處如主文所示
      之刑。
五、依刑事訴訟法第299條第1項前段、第273條之1第1項、第310
    條之2、第454條，毒品危害防制條例第10條第1項，刑法第
    11條、第47條第1項，判決如主文。
六、如不服本判決，應於判決送達後10日內，向本院提出上訴書
    狀。
本案經檢察官乙○○到庭執行職務。
中　　華　　民　　國　　96　　年　　10　　月　　11　　日
                      刑事第七庭  法  官  高如宜
以上正本證明與原本無異。
如不服本判決應於收受本判決後10日內向本院提出上訴書狀，並
應敘述具體理由。如未敘述上訴理由者，應於上訴期間屆滿後20
日內向本院補提理由書狀（均須按他造當事人之人數附繕本）「
切勿逕送上級法院」。
                                   書記官　陳姿利
中　　華　　民　　國　　96　　年　　10　　月　　12　　日
附錄本件論罪科刑法條：
毒品危害防制條例第10條第1項
施用第一級毒品者，處6月以上5年以下有期徒刑。
